【裁判字號】    97,上更(二),99
【裁判日期】    970924
【裁判案由】    貪污治罪條例
【裁判全文】
臺灣高等法院高雄分院刑事判決      97年度上更(二)字第99號
上  訴  人
即  被  告  乙○○
上  訴  人
即  被  告  甲○○
上  訴  人
即  被  告  丁○○
前三人共同
選任辯護人  李慶榮律師
            孫守濂律師
            許泓琮律師
上列上訴人等因貪污治罪條例案件，不服臺灣高雄地方法院91年
度訴字第1958號中華民國95年4月28日第一審判決（起訴案號：
臺灣高雄地方法院檢察署91年度偵字第1408號），提起上訴，判
決後經最高法院發回更審，本院判決如下：
    主  文
原判決撤銷。
乙○○、丁○○、甲○○均無罪。
    理  由
一、公訴意旨略以：乙○○自民國（下同）86年9 月起至89年11
    月止，擔任高雄市政府警察局新興分局行政組分局員（於89
    年12月調任該分局督察組分局員，90年11月1 日退休）；甲○○自87年7 月起至89年11月止；丁○○自83年8 月起至89
    年11月止，均擔任新興分局行政組巡官（甲○○、丁○○於
    89年12月後均調任該分局督察組擔任巡官）。乙○○、甲○○及丁○○在該行政組負責承辦該新興分局所轄高雄市新興
    、前金區有關特種色情行業及賭博性電動玩具之取締等業務
    ，3 人均係依據法令從事公務之人員；戊○○（原審另案通
    緝中）則係「儂儂集團」之總負責人，「儂儂集團」在如附
    表所示等地經營「儂儂賓館」、「儂儂園休閒中心」、「儂
    儂琴指油壓店」、「冠天下理容名店」、「千里馬理容院」
    等關係企業，分別由戊○○之前妻己○○、前女友庚○○、
    同居人辛○○、姐姐壬○○擔任現場負責人。「儂儂集團」
    多年前即在高雄市各處經營非法色情及僱用明眼人違規按摩
    等業務，戊○○為拓展人脈，以便其所負責之「儂儂集團」
    轄下關係企業能夠順利規避或減少警方之查報、臨檢及取締
    ，由其負責對外一切交際公關，乃積極、刻意參加與警察單
    位有關之社團或活動，而先後加入高雄市政府警察局警友會
    及擔任高雄市政府警察局苓雅分局顧問等職務，因而與「儂
    儂集團」轄下關係企業所在之各警察單位往來密切。因「儂
    儂園休閒中心」（登記為儂儂園美容坊，下稱儂儂園）、「
    儂儂琴指油壓店」、「千里馬理容院」及「儂儂賓館」均為
    以容留、媒介女子與不特定男客從事性交、猥褻行為以營利
    之非法色情業務，「冠天下理容名店」則專從事僱用明眼女
    子違規按摩男客以牟利為業，戊○○為避免或減少「儂儂集
    團」轄下關係企業不法犯行遭高雄市政府警察局各有權單位
    查報、取締及臨檢，即親自或者透過轄下成員分別著手對「
    儂儂集團」所有關係企業所在地之警察局及派出所全面行賄
    ，以免掛一漏萬，影響該集團每日之巨額營收，並遭刑事訴
    追。戊○○前女友庚○○（所涉行賄罪部份已另案由原審判
    決免刑確定）於88、89年間因參加新興分局副分局長癸○○
    兒子喜宴，而結識該分局行政組巡官丙○（業經本院另案判
    處罪刑確定並執行完畢）。庚○○為避免其所投資並兼任現
    場負責人之儂儂園遭所轄區新興分局臨檢、取締及查報影響
    或減少儂儂園營業收入及遭受刑事訴追，即於89年2 月間某
    日致電丙○，並約定在丙○之行政組辦公室見面。庚○○與
    丙○見面之時，因辦公室內並無其他警員，庚○○乃基於行
    賄之概括犯意，當面告訴丙○謂：先前伊均透過子○○按月
    轉送儂儂園的賄款給該分局行政組人員，現在子○○生病無
    法再幫忙，他要伊來找你幫忙打點行政組人員等語，丙○聞
    後當場表示同意收賄及擔任白手套，並將其持用以配偶丑○○名義申請之行動電話號碼0000000000留給庚○○作為日後
    聯絡交付賄款之用，庚○○並當場取出3 萬5,000 元賄款交
    付給丙○，事後並自89年2 月間起至90年3 月止，均於每月
    月底某日撥打上開行動電話聯絡丙○，約定前往庚○○位於
    高雄市○○區○○路312 號15樓之1 住處附近之文信路與華
    榮路交叉口之統一超商門口，或者在三民區鳳鳴電台附近交
    付每月之賄款3 萬5,000 元。丙○於89年2 月間每次按月自
    庚○○手上取得3 萬5,000 元賄款後，隔1 、2 天左右，除
    將自己應得之1 萬5,000 元留下花用外，另亦擔任俗稱之白
    手套，按月將剩餘之儂儂園賄款2 萬元分成1 萬元、5,000
    元、5,000 元，分別放在新興分局公文夾或者小公文信封內
    ，趁辦公室內無其他同事在場之際，分別將該1 萬元轉送給
    該分局行政組分局員乙○○，各5,000 元給該分局行政組巡
    官甲○○、丁○○，丙○並分別告知渠等，這些賄款是儂儂
    園的錢等語。乙○○、甲○○、丁○○均明知丙○所交付之
    金錢係為避免或減少該分局行政組臨檢取締該中心非法色情
    行為所交付之賄款，竟均基於概括之犯意，違背職務收受。
    嗣於90年3 月23日晚上某時，庚○○又撥打右開行動電話聯
    絡丙○至前開超商門口，將當月之賄款3 萬5,000 元及90年
    1 、2 月份尚未交付之賄款各3 萬5,000 元，合計10 萬
    5,000 元交給丙○，惟因乙○○、甲○○、丁○○三人已自
    89年12月自該分局行政組與該分局督察組3 位組員互調，丙○遂將原欲轉交給乙○○、甲○○、丁○○之賄款共計6 萬
    元留供已用，3 人至此始停止收受丙○轉交之儂儂園賄款。
    計自89年2 月起至同年12月止，乙○○總共自丙○手上收受
    賄款計11萬元，甲○○及丁○○總計各收受5 萬5,000 元等
    語。因認被告乙○○、甲○○、丁○○涉犯貪污治罪條例第
    4 條第1 項第5 款之違背職務收受賄賂罪嫌。
二、按犯罪事實應依證據認定之，無證據不得認定犯罪事實；被
    告或共犯之自白，不得作為有罪判決之唯一證據，仍應調查
    其他必要之證據，以察其是否與事實相符，刑事訴訟法第15
    4 條第2 項、第156 條第2 項定有明文。考其立法目的乃欲
    以補強證據擔保自白之真實性；亦即以補強證據之存在，藉
    之限制自白在證據上之價值。所謂補強證據，則指除該自白
    本身外，其他足資以證明自白之犯罪事實確具有相當程度真
    實性之證據而言。雖其所補強者，非以事實之全部為必要，
    但亦須因補強證據與自白之相互利用，而足使犯罪事實獲得
    確信者，始足當之，此有最高法院96年台上字第7242號判決
    意旨可資參照。亦即共同被告所為不利於己之供述，固得採
    為其他共同被告犯罪之證據，惟此項不利之陳述，必須顯無
    瑕疵可指，而就其他方面調查，又與事實相符，始得採為其
    他共同被告犯罪事實之認定（最高法院46年臺上字第419 判
    例參照）。再者，認定犯罪事實所憑之證據，雖不以直接證
    據為限，間接證據亦包括在內；然而無論係直接或間接證據
    ，其為訴訟上之證明，須於通常一般之人均不致有所懷疑，
    而得確信其為真實之程度者，始得據為有罪之認定，倘其證
    明尚未達到此一程度，而有合理性之懷疑存在時，即難為有
    罪之認定，此有最高法院76年度台上字第4986號判例可資參
    照。
三、本件公訴人認被告乙○○、甲○○、丁○○均涉有違背職務
    收受賄賂罪嫌，係以被告乙○○、甲○○、丁○○自何時起
    至何時止，在何地點，以如何之方式，收受多少賄賂等細節
    ，迭據另案被告丙○分別於高雄市調處調查時供述明確，復
    有戊○○與庚○○之電話監聽譯文、庚○○、戊○○等人之
    證供暨有儂儂賓館帳冊影本（87年1 月至89年6 月）、（89
    年4 月至90年5 月）2 冊、儂儂園美容坊帳冊（89年4 月至
    90年5 月）影本1 冊等扣案可稽，參酌被告乙○○、甲○○
    、丁○○均拒絕接受法務部調查局以及渠等所屬警務單位之
    內政部警政署之測謊，放棄進一步澄清自己清白之機會等為
    其主要論據。惟訊據被告乙○○、甲○○、丁○○則均堅詞
    否認有公訴人所指之犯行，渠等除一致辯稱：浪漫KTV 、新
    都市美容廣場、異國風情視聽歌唱、夜情冷店等處臨檢紀錄
    表上之簽名非渠等簽名之筆跡外，被告乙○○辯稱：新興分
    局行政組業務多達近20種，伊係承辦為民服務業務，並無取
    締色情之職權，伊自86年至90年從無帶班取締色情，組長如
    未指示，伊不能從事取締色情，而該組所設之專責取締小組
    係由丙○負責，伊僅於專責取締小組查獲後，酒客鬧事，組
    長才臨時找伊去警戒而已，伊並無收賄等語。被告甲○○則
    辯稱：伊辦理秘書研考、超勤加班費等業務，與正俗專案無
    關，無取締色情權限，專責組取締發生客人糾紛時，才被組
    長指派到場警戒，伊未收賄等語。被告丁○○辯稱：伊於87
    年7 月與丙○業務對調，辦理社區警政業務，無權辦理正俗
    業務，伊未收受業者賄賂，丙○所言不實等語。
四、經查：
  (一)按正俗業務係警察法第9 條第7 款警職之一，歸由警察局行
    政科、分局行政組辦理之業務，新興分局自86年4 月12日起
    成立專責取締小組，由5 個（分駐）派出所、警備隊各支援
    1 名組成86年底歸建後至87年7 月23日起再次由支援各所之
    保五隊員寅○○等組成執行取締勤務；負責策劃承辦人員為
    正俗業務承辦人，86年10月至87年6 月、87年6 月至90年2
    月之承辦人分別為丁○○、丙○。正俗取締工作，勤前均由
    業務承辦人交付任務予專責取締小組後執行，針對可疑色情
    處所如酒店KTV 等，為避免業者知悉取締地點，並無擬定臨
    檢勤務計畫表，採彈性機動方式執行臨檢取締勤務，乙○○
    於86年10月為正俗業務承辦人，自86年10月至89年12月係擔
    任承辦分局行政組公關為民服務職務，甲○○自87年7 月至
    89 年12 月係擔任承辦秘書研考、超勤加班費審核職務，丁○○自87年6 月至89年12月係擔任分局行政組落實警勤區職
    務，該3 人除擔任辦理正俗業務期間外，未參與或支援取締
    非法色情、電玩工作等情，有新興分局92年4 月3 日高市警
    新分二第0920004159號函附卷可憑（見原審卷(一)第152 、15
    3 頁）；而被告乙○○、丁○○、甲○○於89年2 月至12月
    間，均無帶領專責取締小組取締色情之職權，亦有卷附高雄
    市政府警察局93年3 月19日高市警政字第0930017472號函可
    稽（見原審卷(二)第73頁）。證人即新興分局行政組長卯○○
    於原審審理時到庭結證稱：「（查緝色情的業務於89年2 月
    至90年2 月間是否由丙○負責？）是」、「（專責取締小組
    ，一組有幾人？）支援的警力約5 、6 個，加上組內正俗業
    務承辦人或是由我本人來輪流帶班」、「人員由我及承辦人
    遴選」、「（由何處來遴選？）分局轄區內各派出所的警備
    隊員」、「（行政組人員是否會一起會同去查緝？）不會，
    只有業務承辦人及我而已」、「（有無支援的情況？）假使
    有遇到現場狀況，難以掌握的話，就會通知組內人員來支援
    ，看通知到何人就何人來」、「（3 位被告在89年2 月至90
    年2 月有無去支援或承辦過正俗業務？）丙○承辦，被告3
    人並沒有帶領員警執行正俗專案，偶而有場面不好控制時，
    我會臨時通知他們擔任警戒。至於規劃、埋伏、偵訊等工作
    在我任內被告他們3 人並沒有執行過」、「（通知組員到場
    警戒，是在何時通知他們？）我們到達現場發現場面難以控
    制才會臨時通知他們去現場幫忙警戒」、「（被通知支援的
    人員事先是否會知情？）不會，我們都是事先保密的」、「
    （查緝的行動是保密的，是否於行動前才會通知專責人員？
    ）是」、「（被告3 人有無權利查報色情行業？）他們無權
    查報」等語（見原審卷(四)第26至36頁）；於本院審理時亦證
    稱：「（被告3 人支援正俗專案時，被告3 人是否臨時受通
    知到場？）是的，被告3 人不是業務的承辦人，被告3 人有
    勤務時才會臨時通知到場」、「（臨時通知到場是否有支援
    必要才通知或者有勤務時才通知？）現場有需要的話才通知
    」、「（被告3 人到場支援所參與工作性質如何？）我在91
    年市調站調查時已經答覆過」等語（見本院上更(二)卷第114
    頁），而其於高雄市調處調查時證稱：行政組不參加分局的
    擴大臨檢及督察組的維新專案勤務，而本組自行成立專責的
    取締小組執行取締工作，成員主要是由我及正俗業務承辦人
    員負責督導，並由各派出所抽調警力支援，依據自行規劃及
    上級交查任務進行便衣埋伏取締色情場所及賭博性電玩作」
    等語（見高雄市調處卷第86頁），是被告乙○○、丁○○、
    甲○○於89年2 月間起至89年12月間止，均非新興分局行政
    組正俗專案承辦人，亦非該組專責取締小組成員，並無查報
    、取締色情行業之職權，僅於專責取締小組執行取締色情，
    不易控制現場時，始承行政組長卯○○之命到場擔任警戒任
    務，而非執行取締職務；證人卯○○於調查員調查時及原審
    審理時雖曾證稱：被告丁○○、乙○○均有承辦過正俗業務
    等語（見高雄市調處卷第86頁、原審(四)卷第31頁）。被告甲○○、丁○○、乙○○於高雄市調查處調查時分別供稱曾參
    與正俗業務等語，惟參以上開函文及證人卯○○證述之始末
    ，應係指在89年2 月至12月以外之時間，不能執此認定被告
    甲○○、丁○○、乙○○於89年2 月至12月間仍具有取締、
    查緝色情職權。
  (二)新興分局於88年12月29日「新都市美容廣場」、89年1 月7
    日「浪漫年代KTV 」、89年2 月2 日「異國風情視聽歌唱」
    、89年6 月22日「來發行」、「夜情冷飲店」之臨檢現場檢
    查紀錄表內，固分別有行政組之被告乙○○或被告甲○○、
    丁○○或被告甲○○之簽名（見原審卷(四)第55之12、39、76
    、27、57頁）。然訊據被告甲○○、丁○○、乙○○固不否
    認有臨時接獲任務前往現場支援之情事，惟均否認上開紀錄
    表內之簽名係渠等所為（見本院上更(二)卷第71頁準備程序不
    爭執及爭執事項）。經本院向渠等服務單調取當時簽到退之
    簽到簿憑以供鑑定之結果，據覆稱：因逾保存年限3 年，已
    依規定銷毀等情（見本院上更(二)卷第84頁）。而證人丙○於
    本院審理時復證稱：「（原審(四)卷第55之12頁、第55之27頁
    、第55之57頁、第55之76頁臨檢紀錄表上面所載簽名是否你
    的簽名？）我不記得」等語（見本院上更(二)卷第117 頁）。
    惟證人卯○○於本院審理時則證稱：「（原審(四)卷第55之12
    頁、第55之27頁、第55之57頁、第55之76頁臨檢紀錄表上面
    所載簽名是否你的簽名？）都不是我的簽名」、「（是何人
    的筆跡？）與製作臨檢紀錄表的人筆跡一樣，但原審(四)卷第
    55之12頁部分應該是丙○所寫的，第55之27頁部分依我個人
    認知好像是我們裡面警員辰○○所寫，第55之57頁、第55之
    76頁這二張臨檢紀錄表好像丙○所寫」等語（見本院上更(二)
    卷第115 頁）。參以上開筆跡與被告甲○○、丁○○、乙○○等人在高雄市調處調查時及檢察官偵查中接受偵訊時在筆
    錄之末所為簽名不相同（被告丁○○部分見91年度偵字第14
    08號卷第4 、11頁；乙○○部分見91年度偵字第1410號卷第
    5 、15頁背面；甲○○部分見91年度偵字第1409號卷第4、
    12頁背面），是被告甲○○、丁○○、乙○○辯稱：臨檢紀
    錄表上簽名非渠等所簽，渠等僅係偶而接受指派到場協助警
    戒任務等語，即非不可信。被告甲○○、丁○○、乙○○於
    上開期間雖任職於新興分局行政組，惟既無查報色情行業，
    復無取締色情行業之職權，此當為該分局正俗業務承辦人之
    另案被告丙○所明知，丙○縱有收受庚○○之賄款，並擔任
    其行賄員警之白手套，以免其所經營色情交易之儂儂園休閒
    中心遭該分局行政組之查報與取締，是否會轉交予無查報、
    取締色情職權之被告甲○○、丁○○、乙○○之可能，即非
    無疑。
  (三)按犯對於違背職之行為收受賄賂者，在偵查中自白，如有所
    得並自動繳交全部所得財物者，減輕其刑；因而查獲其他正
    犯或共犯者，減輕或免除其刑，貪污治罪條例第8 條定有明
    文，則供出正犯或共犯之收受賄賂者既得邀減或免除其刑之
    寬典，自有可能為求減免刑責而為不實之供訴，是其供訴自
    應有足以令人確信其陳述為真實之之補強證據，始得資為認
    定其他正犯或共犯犯罪事實之證據（最高法院93年台上字第
    3602號、3892號有關毒品危害防制條例第17條之判決意旨參
    照）。證人丙○於高雄市調處調查時證稱：「我確實自89年
    2 月至90年3 月止，共14個月，按月收受庚○○交付之賄款
    ，每月賄款3 萬5000元，庚○○每次要交賄款給我時，會先
    打我留給她我持有之0000000000號行動電話與我聯絡交付賄
    款事宜（交付賄款的時間不一定，有時候月中，有時候月底
    ），並約定交付賄款地點，庚○○大多是在他位於高雄市○○路、華榮路交叉口（她住處附近）之統一超商路口將賄款
    交給我，其中有1 、2 次，庚○○是約我在高雄市三民區鳳
    鳴電台附近之九如路上，將賄款交付我本人，我每次向庚○○拿取賄款時，都是穿著便服並單獨開車前往，庚○○也都
    隻身交付賄款我，交付賄款時都沒有其他人在場，庚○○交
    付給我的賄款都是千元鈔，並沒有任何包裝或捆綁，庚○○
    有時候是按月交付賄款給我，若遇到我有事較忙時，她會隔
    2 個月或3 個月再將賄款交給我，並補足每個月應交給我之
    賄款金額，我按月收受庚○○之賄款3 萬5000元中，我本人
    留存1 萬5000元，另每月轉交1 萬元給本分局員乙○○，給
    巡官甲○○、丁○○各5,000 元，直到89年12月，乙○○、
    甲○○與丁○○等3 名調任本分局督察室為止，90年1 月至
    3 月，我應該轉交給乙○○、甲○○、丁○○等3 名警官之
    賄款共6 萬元，均由我留為己用，庚○○第1 次交付賄款給
    我是在89年2 月間某日晚上，庚○○到新興分局行政組我的
    辦公室找我，當時因為是晚上並沒有其他同事在場，庚○○
    表示是本分局刑事組小隊長子○○要他來找我的，他經營的
    『儂儂園』每個月要給我3 萬5000元賄款，並由我負責打點
    行政組其他員警，我表示同意，庚○○並當場交付3 萬5000
    元賄款我本人收受，庚○○當時並未說明要我打點那些警員
    ，打點對象及金額由我自行決定，我知道庚○○是經營『儂
    儂園』，而『儂儂園』有經營色情交易，庚○○按月交付賄
    款給我並要我打點其他員警，是希望我們員警不要前往取締
    『儂儂園』，讓他們能夠順利營業，我與乙○○、甲○○、
    丁○○收受『儂儂園』賄款後，不曾主動前往查緝取締『儂
    儂園』。庚○○最後一次交付款給我是在90年3 月23 日 晚
    上，在渠住宅附近之統一超商路口，將90年1 、2 、3 月份
    賄款交給我收受，當時我雖於2 月初調任交通組巡官，但庚○○將該3 個月份的賄款一併交給我。我因遲至90年3 月23
    日才應庚○○之通知拿取90年1 月至3 月賄款，當時我已調
    離行政組，所以沒有將賄款轉交新任之行政組員警。我向庚○○拿取之賄款共有14個月，我每月留存1 萬5000元，計21
    萬元，另我將前述乙○○、甲○○及丁○○等3 人90 年1月
    至3 月之賄款共6 萬元自行留用，總共我拿取儂儂園之賄款
    為27萬元」等語（見高雄調處卷第6-10頁）；其於檢察官偵
    查時亦供稱：「（今日在市調處所言是否實在？）實在」、
    「（為何今日願自白？）因我很後悔，偵查中為何沒講，起
    訴之後我仔細想一想，希望法官給我一次機會，故為主動自
    白」、「（行政組是否只有乙○○、甲○○、丁○○有收錢
    ？）是」、「（他們3 人知否錢是儂儂園送的？）知道」、
    「（你有無明講？）有」、「（你交錢給乙○○、甲○○、
    丁○○是不是叫他們不要去取締？）是」等語（見高雄市調
    處卷第11-13 頁）；復於原審審理時供稱：
   「（是否認識庚○○？）88年間認識庚○○，但並沒有交往
   ，直到89年2 月間，庚○○到辦公室來找我，拜託我要幫忙
   轉交賄款的事情，我當時就答應他，同時將我的行動電話號
   碼給她」、「（庚○○從何時開始交款？）89年2 月，交到
   90年3 月，1 個月是3 萬5000元」、「（在何處交款？）在
   他文信路住處的樓下，是庚○○打電話通知我去拿錢」、「
   （3 萬5000元如何分配？）我自己留1 萬5000元，給乙○○1
   萬元，給甲○○、丁○○各5,000 元。89年12月間他們3個
   都調走，之後庚○○交給我的錢，我都留為已用」、「（庚○○在5 月12日打電話給你做什麼？）他要我再介紹行政組
   其他同仁給他認識，我說他們都不要」等語（見原90年訴字
   第3090號卷第9 頁）；其遭原審法院判刑上訴後，在本院另
   案審理時，丙○仍供承有收受庚○○交付之賄賂、轉交予被
   告等3 人等語（見本院91年上訴字第607 號卷第67、68頁、
   本院93年度上更(一)卷第265 頁第22、23頁）；於本件檢察官
   偵查中仍為相同陳述（見91年度偵字第1408號卷第9 、10 頁
   ，第1409號卷第9 、10頁，第1410號卷第14、15頁）。惟證
   人丙○就是否收受庚○○交付之賄款及是否轉交賄款予被告
   等3 人等情，於原審及本院審理時均證稱：忘記了等語（見
   原審卷(四)第119 至124 頁、本院卷第143 至145 頁），且證
   人丙○於高雄市調處調查時及檢察官偵查中均堅決否認有何
   收受庚○○賄賂犯行，亦未曾供述被告等3 人涉及本件儂儂
   弊案，直至遭其檢察官起訴後，於原審法院審理時，經調查
   員於90年12月31日借提偵訊時，調查員提供判決書及數度表
   示：自白可變無羈押必要、把錢交出來，把其他人講出來，
   其情節較判決書為輕等語，其後丙○始為上開自白等情，有
   卷附勘驗丙○訊問錄影之勘驗筆錄（見本院91年上訴字第407
   號卷第61頁勘驗筆錄）及上開調查局調查筆錄可憑；且丙○
   於該案上訴審審理時亦曾供述稱：我沒有拿庚○○的賄款，
   我是被羈押到受不了，才被調查員騙說可以緩刑，我才這樣
   講的；我供出那三個人跟他們的職務沒有關係，他們也沒有
   收受賄款等語（見91年上訴字第407 號卷第3 頁背面）。丙○果因上開自白、繳回所收受之49萬元賄款，而由本院另案
   依刑法第59條規定減輕其刑，判處有期徒刑6 年確定，亦有
   本院93年度上更(一)字第265 號判決書附卷可按（見本院上訴
   卷第111 至117 頁）。足見丙○確係為求輕判始為上開自白
   無訛。丙○之上開自白既與攸關其能否獲得輕判之重大事項
   ，已難遽信為真實，況其先否認犯罪，繼為上開自白，再否
   認自白之任意性與真實性，其自白反覆不一，是其不利於被
   告甲○○、丁○○、乙○○等人自白之可信度即難謂已達於
   一般人均得確信其陳述為真實之程度。且丙○上開自白所稱
   轉交賄款予被告等人，公訴人並未提出補強證據，卷內亦無
   其他積極事證足資證明丙○確有轉交賄款予被告甲○○、丁○○、乙○○等人，則丙○之上開自白，自不足為被告甲○○、丁○○、乙○○等人不利認定之唯一證據。
 (四)證人庚○○就交付每月3 萬5000元賄款予另案丙○，透過丙○打點新興分局行政組員警，及其於何時、何地，以何方式
   交付賄款，俾使其與戊○○經營之「儂儂園」免遭該分局行
   政組官警之取締等詳細行賄情節，固據證人庚○○迭於高雄
   市調處調查時、檢察官偵查中及原審審理時證述甚詳，核與
   證人丙○上開關於如何收受庚○○賄款之自白相符，而扣案
   帳冊內打「△」記號者係表示支付警察規費帳目一節，亦據
   證人即儂儂園會計巳○○於高雄市調處調查時證述明確（見
   90年度偵字第15978 號卷第102 頁反面）。惟證人庚○○、
   巳○○上開證述僅能證明證人丙○確有按月收受庚○○所交
   付之賄款3 萬5000元之事實，尚難佐證丙○事後確有將所收
   受之賄款交給被告甲○○、丁○○、乙○○。證人庚○○於
   原審法院審理時亦證稱：「（丙○有無將錢分給他的同仁？
   ）這我就不知道了」、「（妳有無接觸過當時新興分局行政
   組的其他人？）沒有」、「（妳如何確定丙○有把錢分出去
   ？）我沒有辦法確定，只是我相信他」、「（發錢給丙○及
   其他同仁，其他同仁指的是何人？）不知道」、「（拿
   35,000給丙○是否就是交給他全權處理，至於他發給何人，
   你不管？）是」、「（妳有無見過在庭的3 位被告《即乙○○、甲○○、丁○○》？）搖頭（當庭指認）」等語（見原
   審卷(四)第243 至349 頁）。是上開證人庚○○、巳○○之證
   述亦難執為被告等3 人確已收受丙○所轉交賄款之補強證據
   。
 (五)證人庚○○、戊○○固均於高雄市調處調查時證稱：經午○○介紹，曾於小港區某茶行與被告乙○○認識及一起喝酒等
   語（見高雄市調處卷第76、81頁），此雖有戊○○、庚○○
   於90年1 月12日之電話監聽譯文可憑，惟此亦僅得證明被告
   乙○○曾與戊○○、庚○○有一面之緣而已。而戊○○、庚○○除為上開述外，並無其他不利於被告乙○○之證述，自
   難僅因被告乙○○曾與戊○○、庚○○認識，即遽為推認被
   告乙○○之收受賄賂犯行。檢察官所提出之儂儂賓館帳冊影
   本（87年1 月至89年6 月）、（89年4 月至90年5 月）2 冊
   、儂儂園美容坊帳冊（89年4 月至90年5 月）影本1 冊等證
   物，其內並無交付被告乙○○、甲○○、丁○○等人賄款之
   記載，亦即僅能證明戊○○、庚○○確有向官警行賄之事實
   ，亦難執為證明被告乙○○、甲○○、丁○○等收受賄賂犯
   行之補強證據。再者，遍查卷附通話記錄及監聽譯文，並無
   被告乙○○、甲○○、丁○○等人與戊○○等業者之通聯情
   事，而戊○○等業者電話討論行賄官警金額、方式之通聯中
   ，亦無論及有交付賄款予被告乙○○、甲○○、丁○○之談
   話，自不足為其有轉交賄款給被告乙○○、甲○○、丁○○
   之補強證據。雖其等於談話中曾談及行政組有3 人調至督察
   組之談話，惟此項人事調動係警局可公開之調動，戊○○又
   有廣大之警界人脈，當可輕易得知此項訊息，亦難執此而為
   不利被告乙○○、甲○○、丁○○之認定。
 (六)按被告於刑事程序進行中，有保持緘默之權利，刑事訴訟法
   第95條第2 款定有明文。被告乙○○等3 人於偵查中拒絕測
   謊鑑定，應屬被告緘默權之行使方式，且測謊鑑定係以受測
   者在回答問題的生理狀態諸如血壓、脈博和呼吸等狀況來判
   斷受測者是否說謊，但仍會因受測者之人格因素、身體狀況
   、疾病因素、受測態度，施測者之素質等因素而受影響，並
   非全無誤判之可能，故心理學家對其正確性一直有所爭議，
   被告乙○○等3 人對因測謊之正確性報持懷疑之態度，而拒
   絕接受測謊，亦難認係畏罪心虛。再者，被告乙○○、甲○○、丁○○等縱未通過測謊，亦僅係被告等否認犯罪所持之
   辯解不成立，仍非有積極之證據足以證明犯罪行為，仍不能
   遽為有罪之認定（最高法院30年上字第1831號判例參照）。
   是被告乙○○、甲○○、丁○○雖拒絕接受測謊，亦難資為
   渠等有收受丙○交付賄賂之補強證據。
 (七)綜上所述，證人丙○上開所為不利被告乙○○、甲○○、丁○○等之自白，既有上開瑕疵可指，復無其他補強之證據足
   資證明丙○所為不利於被告等3 人之供述為真實可採，自難
   單憑丙○不利被告等3 人之證述，即認定渠等3 人有公訴人
   所指之對於違背職務之行為收受賄賂之犯行。公訴人所舉之
   證據既未達於通常一般之人均不致有所懷疑，而得確信其為
   真實之程度，依前舉刑事訴訟法第156 條第2 項之規定及最
   高法院之判例意旨，即難為被告乙○○等3 人有違背職務收
   受賄賂罪之犯罪事實之認定，是被告乙○○、甲○○、丁○○被訴違背職務收受賄賂之罪嫌，尚屬不能證明，自應均為
   渠等無罪之諭知。
五、原審未詳為推求，遽為論罪科刑之判決，尚有未洽。被告等
    3 人執此聲明上訴，指摘原判決不當，為有理由，應由本院
    將原判決撤銷改判，並為被告無罪之判決。
據上論結，應依刑事訴訟法第369條第1項前段、第364條、第301
第1項，判決如主文。
本案經檢察官李門騫到庭執行職務。
中    華    民    國    97    年    9     月    24    日
                  刑事第四庭    審判長法  官 蕭權閔
                                      法  官 陳吉雄
                                      法  官 李嘉興
以上正本證明與原本無異。
如不服本判決應於收受本判決後10日內向本院提出上訴書狀，其
未敘述上訴理由者，並得於提起上訴後10日內向本院補提理由書
狀（均須按他造當事人之人數附繕本）「切勿逕送上級法院」。
中    華    民    國    97    年    9     月    24    日
                                      書記官 郭榮芳
 ┌──┬────────┬──────┬─────────────┐
 │編號│ 企業名稱       │現場負責人  │營業處所                  │
 ├──┼────────┼──────┼─────────────┤
 │ 1  │儂儂賓館        │戊○○前妻己│高雄市苓雅區○○○路214 之│
 │    │                │○○        │12、13號                  │
 ├──┼────────┼──────┼─────────────┤
 │ 2  │儂儂園休閒中心  │戊○○前女友│高雄市前金區○○○路80號5 │
 │    │                │庚○○      │樓                        │
 ├──┼────────┼──────┼─────────────┤
 │ 3  │儂儂琴指油壓店  │同      上  │高雄市○○○路495號10樓   │
 ├──┼────────┼──────┼─────────────┤
 │ 4  │冠天下理容名店  │戊○○同居人│高雄市○○路222號         │
 │    │                │辛○○      │                          │
 ├──┼────────┼──────┼─────────────┤
 │ 5  │千里馬理容名店  │戊○○之姐姐│高雄市苓雅區○○○路116號 │
 │    │                │壬○○      │                          │
 └──┴────────┴──────┴─────────────┘


司法院資訊處製作；財團法人民間司法改革基金會備份。
